臺灣高等法院臺南分院民事判決
109年度上字第127號
上  訴  人  李翠芳  
            黃正宗  


前列共同
訴訟代理人  林見軍    律師
被上訴人    鄭雅信  
訴訟代理人  張鈐洋    律師
            陳俊嘉    律師
上列當事人間請求拆屋還地等事件，上訴人對於中華民國109年3
月10日臺灣臺南地方法院第一審判決(108年度訴字第1003號)提
起上訴，本院於110年3月9日言詞辯論終結，判決如下：
    主  文
上訴駁回。
第二審訴訟費用由上訴人負擔。
    事實及理由
一、被上訴人主張：坐落臺南市○市區○○段000地號土地（下稱系
    爭000號土地）為其所有，卻遭上訴人共有之門牌號碼臺南
    市○市區○○街000號建物（下稱系爭建物）中如原判決附圖所
    示A、B、C、D部分所無權占用。爰依民法第767條規定請求
    上訴人拆屋還地；另上訴人無權占用系爭土地而受有相當於
    租金之利益，爰依不當得利之法律關係請求上訴人返還該利
    益等語。原審判決上訴人應將坐落系爭土地如原判決附圖編
    號Ａ所示部分土地上房屋、編號Ｂ所示部分土地上磚牆、編號
    Ｃ所示部分土地上房屋、編號Ｄ所示部分土地上造景拆除，並
    將如原判決附圖編號Ａ、Ｂ、Ｃ、Ｄ所示部分土地返還被上訴人
    及命上訴人李翠芳、黃正宗應分別給付被上訴人新臺幣（下
    同)2萬0155元本息，5萬8107元本息，並均自民國(下同)109
    年1月1日起至返還上開部分土地之日止，按月分別給付被上
    訴人367元，1102元，並無不合，上訴人之上訴為無理由。
    並聲明：上訴駁回。（被上訴人於原審逾此範圍之請求，經
    原審為其敗訴判決，被上訴人未上訴，自不在本院審理範圍
    )
二、上訴人則以：系爭建物合法部分早已存在50多年，增建部分
    也於76年6月前即已興建完成，雖占用系爭000號土地部分面
    積做為基地。惟系爭000號土地遭系爭建物越界建築之情事
    ，被上訴人或其前手早已知悉，未提出異議，依民法第796
    條第1項規定，自不得請求移去或變更系爭建物。又依民法
    第796條之1第1項前段之規定，縱被上訴人得請求移去或變
    更系爭建物，亦應得斟酌公共利益及當事人利益，免為全部
    或一部之移去或變更；系爭000號土地原地主及被上訴人長
    期未主張排除侵害，且系爭建物占有系爭000號土地之面積
    僅7坪多(實際應為9.36坪)，占系爭000號土地不到3%(實際
    應為9%）的面積，系爭建物一旦移去或變更，上訴人原有建
    物無以繼續供為經濟用，損害甚鉅，從兩造之利益及所受損
    害分別持平以觀，被上訴人所為容涉權利濫用，而有如上法
    條之適用。又系爭建物存在好幾十年，原地主及被上訴人均
    容任其存在，足使系爭建物所有人信賴其已不欲請求拆屋還
    地，而系爭房屋在經上訴人拍賣而取得後，始遭被上訴人請
    求拆屋還地，應認其權利濫用，其權利應受限制而不得請求
    上訴人拆屋交地等語，資為抗辯。並聲明：㈠原判決不利於
    上訴人部分廢棄。㈡上開廢棄部分，被上訴人於第一審之訴
    及假執行之聲請均駁回。
三、兩造不爭執事實：
  ㈠系爭000號土地為被上訴人單獨所有。
  ㈡臺南市○市區○○段000○號建物即門牌號碼臺南市○市區○○街000
    號即系爭建物（基地坐落於同段000地號土地、部分坐落於
    鄰地即系爭000號土地上)為上訴人二人分別共有(上訴人黃
    正宗持有4分之3、上訴人李翠芳持有4分之1)。
  ㈢系爭建物占用系爭土地之情形，如原判決附圖所示：
    ⒈編號Ａ(靠道路房屋)：面積7.2平方公尺；
    ⒉編號Ｂ(中間磚牆部分)：面積0.65平方公尺；
    ⒊編號Ｃ(後方房屋)：面積16.48平方公尺；
    ⒋編號Ｄ(造景)：面積6.6平方公尺。 
  ㈣系爭000地號土地及同段000地號土地之重測、權利移轉情
    形，如附表1所示。
四、兩造爭執事項：　　
  ㈠本件有無民法第796條第1項前段規定之適用？
  ㈡本件是否依民法第796條之1規定免為移去或變更系爭建物之
    適用？被上訴人提起本件訴訟是否權利濫用而違反誠信原則
    ？
  ㈢被上訴人依民法第179條請求上訴人返還相當於租金之利益(
    金額)，是否有理由？若是，可請求之金額若干？
五、本院之判斷：　　　
  ㈠本件無民法第796條第1項前段規定之適用。
   ⒈按土地所有人建築房屋非因故意或重大過失逾越地界者，鄰
     地所有人如知其越界而不即提出異議，不得請求移去或變
     更其房屋。固為民法第796條第1項前段所明定。而民法第7
     96條之立法理由：「土地所有人建築房屋，遇有逾越疆界
     之時，鄰地所有人如知其越界，應即提出異議，阻止動工
     興修。若不即時提出異議，俟該建築完成後，始請求移去
     或變更其建築物，則土地所有人未免損失過鉅，姑無論鄰
     地所有人是否存心破壞，有意為難，而於社會經濟，亦必
     大受影響，故為法所不許」，可知此條文係使鄰地所有人
     負有即時提出異議之義務，若於建築房屋時已知悉有越界
     情形卻不即時提出異議，鄰地所有人不得再請求移去或變
     更其房屋，然若鄰地所有人係於建築房屋完成後始知悉有
     越界情形，則因已無從即時阻止土地所有人動工興修，故
     不適用民法第796條第1項前段規定。此外，主張鄰地雖然
     此因相鄰關係致一方所有權擴張，而他方之所有權受有限
     制，該關係並對嗣後受讓各該動產而取得所有權之兩造繼
     續存在，不能與債權法上之借貸契約同視。但主張鄰地所
     有人知其越界而不即提出異議者，應就此項事實負舉證之
     責任(原最高法院45年台上字第931號判例足供參照)。 
   ⒉經查系爭房屋及所坐落同段000地號土地，原為訴外人林俊
     銘及林俊吾於64年7月17日因繼承林阿樵而取得所有權應有
     部分各2分之1，林俊吾所有權2分之1遭拍賣，而拍賣公告
     備註欄(同權利移轉證書附表備註欄)第六點明載：「建物
     佔用同段000地號土地，占用之基礎法律關係不明，上開鄰
     地不在拍賣範圍內，拍定後不影響原有法律關係，日後若
     遭鄰地所有權人請求拆屋還地，與本院無涉，應買人請注
     意」。上訴人於103年11月9日拍定、104年1月27日取得權
     利移轉證書、同年2月3日登記完畢，上訴人李翠芳、黃正
     宗所有權各4分之1。上訴人黃正宗再於104年5月12日向林
     俊銘購買系爭建物及000地號土地所有權應有部分2分之1，
     上訴人黃正宗共取得所有權應有部分4分之3，以上事實有
     系爭建物登記謄本(見原審卷第25頁)、原審法院104年1月2
     7日南院崑103司執當字第55131號不動產權利移轉證書(見
     原審卷第109-111頁)、591地號土地登記謄本(見本院卷第1
     07頁)。可見上訴人拍定系爭建物時已明知系爭建物佔用同
     段000地號土地，日後可能遭鄰地即系爭000號土地所有權
     人請求拆屋還地等情明確。
 　⒊雖上訴人抗辯依民法第796條第1項前段之規定，被上訴人或
     其前手知其越界而不即提出異議，不得請求移去或變更其
     房屋云云。然如前⒈之說明，上訴人既主張鄰地即系爭000
     號土地所有人知其越界而不即提出異議之事實負舉證之責
     任。而上訴人提出臺南市政府稅務局房屋稅籍證明書２份為
     佐（見原審卷第65頁-第67頁、本院卷第231-233頁），然
     該稅籍資料僅能證明系爭房屋之納稅義務人、房屋稅起徵
     年月而已，無法證明該房屋興建完成之時間，更無法證明
     系爭土地原地主於系爭建物興建時已知悉有越界情形。
　 ⒋上訴人又抗辯如原判決附圖A部分建物早在50年代、或76年6
     月就存在、或76年6月到81年12月4日這段期間就存在，那
     就表示不管在83年的共有物分割訴訟、或是後來90年代末
     的重測、或是再後來100年間的經界之訴，被上訴人早知道
     本件已有越界建築事實之存在云云。然系爭建物原所有權
     人林俊吾、林俊銘固曾於81年2月4日申請系爭建物測量，
     而測量成果圖載有：斜線部分係建在他地號地上，面積不
     予計算，並不辦理保存登記等語，此外有建物測量成果圖
     附卷可參（見本院卷第235頁)；又系爭建物於98年11月9日
     為地籍圖登記亦載有：本建物尚有部份佔用鄰地未登記（
     見原審卷第25頁），而此只能推認原所有權人林俊吾、林
     俊銘可能已知悉系爭建物有部份占用系爭000地號土地，無
     法據以認被上訴人或其前手確實知悉系爭建物有越界建築
     之情事。 
　 ⒌上訴人雖又抗辯被上訴人因歷經共有物分割及經界確認訴訟
     而早知有越界建築情形，惟當事人於訴訟中是否會知悉土
     地遭他人越界建築，須視有無就此勘驗測量而定，上訴人
     所稱經界訴訟亦非確認系爭建物基地（即系爭地號土地與
     同段000地號土地）之經界（見原審卷第69頁至第77頁），
     另分割共有物訴訟係訴外人謝江山與被上訴人間就系爭土
     地重測前新市段000地號土地為分割，經原法院82年度訴字
     第708號判決確定，分割為000地號(由被上訴人取得，重測
     後為系爭000地號土地)及000-00地號土地（由謝江山取得
     ，重測後為○○段000地號土地)，有前揭判決、複丈成果圖(
     見本院卷第243-249頁)。該經界訴訟及分割共有物訴訟既
     均與系爭建物無涉，自不能僅因被上訴人曾歷經共有物分
     割及經界確認訴訟，即率認被上訴人早知有越界建築情形
     。況系爭建物於被上訴人歷經共有物分割經界訴訟前已興
     建完成，而鄰地所有人知越界情事而不異議，此項知與不
     知，並非依客觀情事定之，而係依鄰地所有人個人之情事
     而定，而上訴人所舉前揭證據無法證明被上訴人或其前手
     於系爭建物建築之時即知悉越界而不即提出異議。縱被上
     訴人或其前手於前揭經界訴訟或分割共有物訴訟中知悉系
     爭建物有越界情形，也屬系爭建物建築完竣後，被上訴人
     始知其情事，仍無民法第796條規定之適用應甚明確。
　 ⒍上訴人又舉證人即系爭建物原所有權人之一林俊銘於本院證
     稱：000地號土地原本是我跟我弟弟林俊吾共有，我們有一
     棟房子在上面。房子是我父親大約在是我讀國中的時候有
     增建，門牌號碼沒有改變。前後方興建、增建時間不同。
     讀國中時有增建，門牌號碼沒有改變。我不知道興建時有
     無越界，因為是父親興建的，所以為何越界我也不知道。
     鄰地不知道越界，之前也沒有因為越界而有所爭執。鄭雅
     信(即被上訴人）父親鄭金山，他是我二舅舅。鄭金山在我
     大約國小1、2年級的時候搬去高雄。系爭房屋當時前方已
     經興建，後面還沒有增建。姓鄭的是我阿公的姓，鄭金山
     和謝江山是親兄弟。姓謝的是我外婆的姓，我外婆是招贅
     的。…000地號土地是我父親購買的，開店在那修理腳踏車
     等語（見本卷第254-257頁）。由證人林俊銘所述，無法據
     以認定系爭建物無論是原建築時或增建時，系爭000地號土
     地之原所有人或被上訴人知有越界情事而未表示異議等情
     屬實，自無法為上訴人有利之證據。
  ㈡本件無民法第796條之1規定免為移去或變更系爭建物規定之
     之適用；被上訴人提起本件訴訟亦無權利濫用或違反誠信
     原則。
   ⒈按「土地所有人建築房屋逾越地界，鄰地所有人請求移去或
     變更時，法院得斟酌公共利益及當事人利益，免為全部或
     一部之移去或變更」，民法第796條第1項前段定有明文。
     「基於相鄰關係而受限制，係所有權內容所受之法律上限
     制，並非受限制者之相對人因而取得獨立的限制物權，是
     土地所有人免除移去越界房屋返還土地，要係法院衡酌公
     共利益及土地、鄰地所有人利益之結果，始要求鄰地所有
     人容忍不予拆除請求返還越界之土地」，亦有最高法院107
     年度台上字第1801號民事判決足資參照。
　 ⒉上訴人雖抗辯稱：系爭建物一旦移去或變更，勢將導致上訴
     人二人之原有建物無以繼續供為經濟使用，損害甚鉅；且
     系爭建物所占面積更是只有7坪多(實際為30.93平方公尺，
     約9.36坪)只占了系爭000地號土地地號不到3％(實際約9%）
     的面積，故從兩造當事人之利益及所受損害分別持平以觀
     ，應有民法第796條之1第1項之適用云云。然系爭建物依現
     況可分為前半部及後半部，主要係以磚造及鐵皮興建而成
     ，此有勘驗測量筆錄1份及現場照片24張在卷可憑（見原審
     院卷第139頁至第147頁、第151頁至第175頁）。而系爭建
     物除其中面積26.40平方公尺部分建物經合法登記外（見原
     審卷第25頁），其餘應屬未經主管建築機關核發執照之違
     章建築，本存有公共安全疑慮，如予拆除未必會損害公共
     利益。另系爭建物遭部分拆除後仍可以其他工法修補，使
     系爭建物繼續維持可供經濟使用之狀態，應不至於發生勢
     將導致上訴人二人之原有建物無以繼續供為經濟使用，損
     害甚鉅之結果。再者，被上訴人請求上訴人拆除之部分建
     物大多屬於違章建築，合法部分建物登記面積為26.04平方
     公尺，該合法部分建物遭拆除面積至多僅有7.20平方公尺
     （如原判決附圖所示），相對於被上訴人遭上訴人無權占
     有之面積30.93平方公尺，光以108年1月之公告現值每平方
     公尺5萬3941元（見原審卷第23頁)計算，即高達166萬8395
     元，所受損害非輕，難謂上訴人有明顯更較被上訴人值得
     受到保護之利益。況合法部分建物為木石磚造且係約50餘
     年之老舊建物（見原審卷第65頁），本已適於拆除重新建
     造以維護居住使用安全，復無屬於文化資產或其他相類保
     存事由存在，自難認上訴人有何值得特別保護之利益。從
     而本院審酌公共利益及當事人利益後，實難認被上訴人為
     拆屋還地之請求得免為全部或一部之移去或變更，則上訴
     人此部分之抗辯，並無可取。
　⒊上訴人雖又抗辯被上訴人權利濫用而違反誠信原則，惟權利
    人本得自由決定如何行使其權利，除有時效消滅等特別法律
    規定外，權利人無於特定期限內行使權利之義務。倘若權利
    人行為已足以引起相對人之正當信任，權利人卻忽然行使權
    利致相對人陷入窘境，經綜合審酌權利性質及事發經過等全
    部情狀後，認其行使權利將導致個案產生不公平正義之結果
    ，才能認為有權利濫用而違反誠信原則之情形，進而使其主
    張之權利失效。由於被上訴人未能立即排除侵害有多種原因
    ，土地經界通常需要地政機關協助測量指界才能明瞭，被上
    訴人可能係因不確定有無越界或其他因素才未及早提起訴訟
    ，自不能單純以其未於特定時間內起訴請求拆屋還地，即率
    謂其請求上訴人拆屋還地係濫用權利或違反誠信原則。何況
    上訴人因拍賣取得系爭建物、000地號土地所有權應有部分2
    分之1時，拍賣公告已載明「建物佔用同段000地號土地，占
    用之基礎法律關係不明，上開鄰地不在拍賣範圍內，拍定後
    不影響原有法律關係，日後若遭鄰地所有權人請求拆屋還地
    ，與本院無涉，應買人請注意」，前已述及。上訴人自行評
    估可能遭拆屋還地後，再拍賣取得系爭建物，實難認被上訴
    人有何權利濫用或違反誠信。上訴人此部分之抗辯亦無可採
    。
　㈢被上訴人得依民法第767條規定請求上訴人拆屋還地。
　　按所有人對於無權占有或侵奪其所有物者，得請求返還之。
    對於妨害其所有權者，得請求除去之，民法第767條第1項前
    段及中段定有明文。上訴人所有系爭建物（上訴人李翠芳應
    有部分為4分之1，上訴人黃正宗應有部分為4分之3）占用系
    爭土地如原判決附圖所示，係兩造所不爭執之事實，復有土
    地登記第一類謄本1份、土地建物查詢資料1份、勘驗測量筆
    錄1份、現場照片24張在卷可稽（見原審卷第23頁、第47、
    第139頁至第147頁、第151頁至第175頁），應堪認定。系爭
    建物占用系爭土地部分面積，卻無合法權源，已構成無權占
    有並妨害系爭土地所有權，故被上訴人依民法第767條第1項
    前段及中段之規定，請求上訴人拆屋還地，自屬有據，應予
    准許。雖上訴人稱如附圖所示磚牆及造景係松川日本料理店
    營業時所建造（見原審卷第145頁），惟建造該磚牆及造景
    所需材料，已因附合於系爭建物而成為其重要成分，無單獨
    所有權存在，屬系爭建物之一部，原審勘驗時兩造對上開池
    子(造景)及磚牆均與135號建物相連，均表示無意見（見原
    審卷第145頁)，並有相片可佐(見原審卷第155頁-161頁），
    故上訴人對屬系爭建物之部分自有處分權，被上訴人請求上
    訴人將之拆除並返還土地，當屬有據。
　㈣被上訴人依民法第179條得請求上訴人返還相當於租金之金額
    為何？
　⒈按「無法律上之原因而受利益，致他人受損害者，應返還其
    利益」、「不當得利之受領人，除返還其所受之利益外，如
    本於該利益更有所取得者，並應返還。但依其利益之性質或
    其他情形不能返還者，應償還其價額」，民法第179條前段
    及第181條定有明文。所謂「依其利益之性質不能返還者」
    ，係指原物之用益（參照最高法院85年度台上字第2970號民
    事判決）。例如：占有土地而享有管理使用之利益等，均屬
    之。該價額之計算，並應以其價額償還義務成立時之客觀交
    易價值定之（參照最高法院105年度台上字第32號民事判決
    ）。次按「給付無確定期限者，債務人於債權人得請求給付
    時，經其催告而未為給付，自受催告時起，負遲延責任。其
    經債權人起訴而送達訴狀，或依督促程序送達支付命令，或
    為其他相類之行為者，與催告有同一之效力」、「遲延之債
    務，以支付金錢為標的者，債權人得請求依法定利率計算之
    遲延利息」、「應付利息之債務，其利率未經約定，亦無法
    律可據者，週年利率為5％」，民法第229條第2項、第233條
    第1項前段、第203條亦有明定。
  ⒉上訴人因系爭建物無權占用系爭土地如附圖所示，受有相當
    於租金之利益，並致被上訴人因此受有不能管理使用該遭占
    用部分土地之損害，惟上訴人受有該利益無法律上原因，故
    應返還其利益。又該利益依其性質不能返還，故上訴人應償
    還其價額，就遲延給付部分並應按法定利率給付利息。茲因
    系爭土地為上訴人共有之系爭建物(上訴人李翠芳、黃正宗
    應有部分各4分之1，4分之3）無權占有系爭土地，而其分別
    所受利益與其各自應有部分比例相當，兩造於審理時復同意
    以申報地價8％計算相當於租金之利益（筆錄誤載為公告土地
    現值，見原審卷第210頁），爰以此為基礎計算被上訴人所
    應償還之價額如附表２所示。從而，被上訴人請求上訴人李
    翠芳給付2萬0155元，及自起訴狀繕本送達翌日即108年7月1
    0日（見原審卷第53頁）起至清償日止，按週年利率5％計算
    之利息，並自109年1月1日起至返還上開部分土地之日止，
    按月給付被上訴人367元；請求上訴人黃正宗給付5萬8107元
    ，及自起訴狀繕本送達翌日即108年7月11日（見原審卷第51
    頁）起至清償日止，按週年利率5％計算之利息，並自109年1
    月1日起至返還上開部分土地之日止，按月給付被上訴人110
    2元，為有理由，應予准許。
六、綜上所述，被上訴人依民法第767條規定請求上訴人拆屋還
    地如主文第１項所示，復依不當得利請求上訴人給付如原判
    決主文第2項及第3項所示，為有理由，應予准許。從而原審
    為上訴人敗訴之判決，並依兩造之聲請酌定相當之擔保金為
    准免假執行之宣告，經核並無不合。上訴論旨指摘原判決不
    當，求予廢棄改判，為無理由，應駁回上訴。
七、本件事證已臻明確，兩造其餘之攻擊或防禦方法及所用之證
    據，經本院斟酌後，認為均不足以影響本判決之結果，爰不
    逐一論列，附此敘明。
八、據上論結，本件上訴為無理由，依民事訴訟法第449條第1項
    、第78條、第85條第1項前段，判決如主文。
中　　華　　民　　國　　110 　年　　3 　　月　　23　　日
                  民事第一庭  審判長法  官  丁振昌

                                    法  官  蔡孟珊

                                    法  官  李素靖
上為正本係照原本作成。
上訴人如不服本判決，應於收受送達後20日內向本院提出上訴書
狀，其未表明上訴理由者，應於提出上訴後20日內向本院補提出
理由書狀（均須按他造當事人之人數附繕本），上訴時應提出委
任律師或具有律師資格之人之委任狀；委任有律師資格者，另應
附具律師資格證書及釋明委任人與受任人有民事訴訟法第466條
之1第1項但書或第2項（詳附註）所定關係之釋明文書影本。如
委任律師提起上訴者，應一併繳納上訴審裁判費。　　　　　
被上訴人不得上訴。　　　　　　　　
中　　華　　民　　國　　110 　年　　3 　　月　　23　　日

                                    書記官  高曉涵

【附註】
民事訴訟法第466條之1：
⑴對於第二審判決上訴，上訴人應委任律師為訴訟代理人。但上
  訴人或其法定代理人具有律師資格者，不在此限。
⑵上訴人之配偶、三親等內之血親、二親等內之姻親，或上訴人
  為法人、中央或地方機關時，其所屬專任人員具有律師資格並
  經法院認為適當者，亦得為第三審訴訟代理人。
民事訴訟法第466條之2第1項：
  上訴人無資力委任訴訟代理人者，得依訴訟救助之規定，聲請
  第三審法院為之選任律師為其訴訟代理人。　　　　　　　　　　　　　　　　　　　　　　　　　　　　
　【附表1】：

           土地沿革【臺南市新市區】    地籍所有權異動情形  ⒈系爭土地 ★○○段000地號 　（重前前） →都市計劃分割出：000-00地號(65.12.10) →判決分割出：000-00地號╭83.2.28(82年訴字708號)├重測後：○○段000地號 ╰謝江山→謝炳榮(繼承)  ①鄭象：交換取得(43.04.06) ②鄭象→謝江山：贈與 　(持份：277/595、53.11.09) ③鄭象→王俊傑：出售 　(持份：368/595、81.06.01) ④王俊傑→鄭雅信：出售 　(持份：368/595、81.06.30) ⑤謝江山→鄭雅信：判決分割 　(持份：227/595、83.2.28)  ★○○段000地號（重測後） 　╭面積：347㎡ 　╰被上訴人所有(83.08.04/全)     ⒉鄰地 ★○○段00000地號 　（重測前） 　(建物：000建號)  →都市計劃分割出：000-0地號(65.12.10) ①林阿樵→所有(48.01.20) ②林俊銘、林俊吾：繼承取得 　(64.07.17、各2分之1) ③林俊吾(1/2)→由黃正宗、李翠芳：103.12.09拍定、各4分之1、104.01.27發出權利移轉證書 ④林俊銘(1/2)→黃正宗：出售 　(104年間)  ★○○段000地號（重測後） 　(其上之建物：000建號) 　╭土地面積：53.05㎡ 　╰上訴人黃正宗(3/4)、李翠芳(1/4)二人所有    

    
【附表２】

編號 姓  名 計                                       算                                       式  １ 李翠芳 1.被告李翠芳應償還價額（計算期間自104年2月3日起至104年12月31日止）＝占用面積× 申報地價× 年息8%× 年數× 應有部分比例＝30.93平方公尺× 4734.4元/平方公尺× 8%× 332/365× 1/4＝2664元。 2.被告李翠芳應償還價額（計算期間自105年1月1日起至106年12月31日止）＝占用面積× 申報地價× 年息8%× 年數× 應有部分比例＝30.93平方公尺× 7013元/平方公尺× 8%× 2× 1/4＝8676元。 3.被告李翠芳應償還價額（計算期間自107年1月1日起至108年12月31日止）＝占用面積× 申報地價× 年息8%× 年數× 應有部分比例＝30.93平方公尺× 7125元/平方公尺× 8%× 2× 1/4＝8815元。 4.被告李翠芳每月應償還價額（計算期間自109年1月1日起至返還土地之日止）=占用面積× 申報地價× 年息8%× 年數× 應有部分比例× 1/12＝30.93平方公尺× 7125元/平方公尺× 8%× 1× 1/4× 1/12＝367元。  ２ 黃正宗 1.被告黃正宗應償還價額（計算期間自104年5月12日起至104年12月31日止）=占用面積× 申報地價× 年息8%× 年數× 應有部分比例＝30.93平方公尺× 4734.4元/平方公尺× 8%× 234/365× 3/4＝5633元。 2.被告黃正宗應償還價額（計算期間自105年1月1日起至106年12月31日止）＝占用面積× 申報地價× 年息8%× 年數× 應有部分比例=30.93平方公尺× 7013元/平方公尺× 8%× 2× 3/4＝26029元。 3.被告黃正宗應償還價額（計算期間自107年1月1日起至108年12月31日止）＝占用面積× 申報地價× 年息8%× 年數× 應有部分比例＝=30.93平方公尺× 7125元/平方公尺× 8%× 2× 3/4＝26445元。 4.被告黃正宗每月應償還價額（計算期間自109年1月1日起至返還土地之日止）=占用面積× 申報地價× 年息8%× 年數× 應有部分比例× 1/12＝30.93平方公尺× 7125元/平方公尺× 8%× 1× 3/4× 1/12＝1102元。 備註： 1.被告李翠芳及黃正宗於103年12月9日得標買受系爭建物應有部分各4分之1，經本院於104年1月27日發出權利移轉證書（見本院卷第109頁），嗣被告李翠芳於104年2月3日以拍賣為原因登記為系爭建物應有部分4分之1所有權人（見本院卷第25頁）。被告黃正宗則係於104年5月12日以買賣為原因登記為系爭建物應有部分4分之3所有權人（按：其中4分之1應係於104年1月27日即因拍賣取得所有權）。 2.系爭土地於102年至104年間申報地價為每平方公尺4734.4元，於105年至106年間申報地價為每平方公尺7013元，自107年起迄今申報地價為每平方公尺7125元（見本院卷第33頁之地價第二類謄本）。 3.以上計算均四捨五入至個位數。